臺灣高等法院刑事裁定
110年度聲再字第432號
再審聲請人  
即受處分人  蕭達偉



                    （現於法務部○○○○○○○○附設勒戒所執行中）
上列聲請人即受處分人因違反毒品危害防制條例案件，對於本院
110年度毒抗字第1097號，中華民國110年7月29日確定裁定（原
審案號：臺灣基隆地方法院110年度毒聲字第334號），聲請重新
審理，本院裁定如下：
    主  文
本件重新審理及停止執行之聲請均駁回。
    理  由
一、聲請意旨略以：
　㈠聲請人即受處分人（下稱聲請人）蕭達偉不服原確定裁定，
    有關案內所載駁回理由四㈠中固有「多種毒品反應」及「多
    重毒品濫用」，然何謂「多種毒品反應」？何謂「多重毒品
    濫用」？所謂一為單，二為雙，三（含）以上方為多，此乃
    基本中文常識，並非無的放矢，更非胡說亂謅或強辭奪理，
    甚連法律上亦有類似相關用詞，如一人為單獨，二人成夥，
    三人（含）以上則成團。又「多種毒品反應」及「多重毒品
    濫用」中之「多」係指三（含）以上之數無誤。
　㈡聲請人入所尿檢有二種毒品反應，即「雙重毒品反應」，有
    施用安非他命、K他命二種毒品，即「雙重毒品濫用」，「
    雙重毒品反應」及「雙重毒品濫用」是否等同「多種毒品反
    應」及「多重毒品濫用」，參照理則學黑馬白馬論述：「馬
    就是馬，馬並非黑馬或白馬，黑馬就是黑馬，黑馬並非馬或
    白馬，白馬就是白馬，白馬並非馬或黑馬」，則依據此論述
    進行辯證可知，「雙重毒品反應」及「雙重毒品濫用」就是
    「雙重毒品反應」及「雙重毒品濫用」，並不等同「多種毒
    品反應」及「多重毒品濫用」。
　㈢依現行評估標準之評估項目中「多種毒品反應」及「多重毒
    品濫用」之評分，僅區分有（10分）、無（0分）兩選項，
    聲請人尿檢是「雙重毒品反應」及「雙重毒品濫用」，並非
    「多種毒品反應」及「多重毒品濫用」，該兩項評分即應勾
    選無（0分）選項，卻遭醫師勾選有（10分）選項，致兩項
    計分達20分。再者，台灣司法史上未曾有二人結夥犯罪以組
    織罪責論處科刑案例，抱以指鹿為馬、草率敷衍之方式與態
    度進行評估致有錯誤評分，實應務實重視並檢討與改進。
　㈣另案內理由固載有「入所後家人是否訪視」，「無」計5分乙
    節，聲請人入所後正逢疫情提升為三級警戒，禁止家屬接見
    期間，試問家人要如何前來訪視？此項計分是否隨便、無理
    ？是否因應措施取消是項評估？且不論「家人是否訪視」之
    評估項目是否取消，光就「多種毒品反應」及「多重毒品濫
    用」兩項評分即達20分，致總分原僅46分之評分誤評為66分
    ，達戒治處分標準，此錯誤評分，如何令人信服？
　㈤綜上所述，心理醫師以其低劣中文程度及對中文字義膚淺認
    知進行評估，而有誤評事實，基隆地檢檢察官及基隆地院法
    官又未盡詳細審查之責，未能及時有效匡正醫師之缺失，致
    有誤評誤裁事實，實令人難以信服。懇請鈞院明察，如確有
    誤評誤裁事實，請立即停止戒治處分等語。
二、按「觀察、勒戒及強制戒治之裁定確定後，有下列情形之一
    ，認為應不施以觀察、勒戒或強制戒治者，受觀察、勒戒或
    強制戒治處分之人，或其法定代理人、配偶，或檢察官得以
    書狀敘述理由，聲請原裁定確定法院重新審理：一、適用法
    規顯有錯誤，並足以影響裁定之結果者。二、原裁定所憑之
    證物已證明為偽造或變造者。三、原裁定所憑之證言、鑑定
    或通譯已證明其為虛偽者。四、參與原裁定之法官，或參與
    聲請之檢察官，因該案件犯職務上之罪，已經證明者。五、
    因發現確實之新證據足認受觀察、勒戒或強制戒治處分之人
    ，應不施以觀察、勒戒或強制戒治者。六、受觀察、勒戒或
    強制戒治處分之人，已證明其係被誣告者」，毒品危害防制
    條例第20條之1第1項定有明文。又刑事訴訟法有關再審程序
    乃對確定判決認定事實錯誤所設之救濟程序，裁定不得作為
    聲請再審之對象，是對於法院令入觀察、勒戒處所施以觀察
    、勒戒及令入戒治處所施以強制戒治之裁定，如有刑事訴訟
    法第420條所定事由時，因裁定不得聲請再審，即乏救濟之
    道，因之立法者乃於毒品危害防制條例第20條之1增訂得聲
    請重新審理之規定。亦即毒品危害防制條例第20條之1重新
    審理之規定，乃刑事訴訟法再審程序之特別規定，是以有關
    聲請重新審理之程序，應優先適用毒品危害防制條例規定，
    若毒品危害防制條例未有特別規定時，則應回歸刑事訴訟法
    再審規定之適用。又刑事訴訟法第420條第1項第6款原規定
    ：「因發現確實之新證據，足認受有罪判決之人應受無罪、
    免訴、免刑或輕於原判決所認罪名之判決者」，作為得聲請
    再審原因之一項類型，司法實務上認為該證據，必須兼具新
    穎性（又稱新規性或嶄新性）及明確性（又稱確實性）二種
    要件，始克相當。晚近修正將上揭第1句文字，改為「因發
    現新事實、新證據，單獨或與先前之證據綜合判斷」，並增
    定第3項為：「第1項第6款之新事實或新證據，指判決確定
    前已存在或成立而未及調查斟酌，及判決確定後始存在或成
    立之事實、證據。」放寬其條件限制，承認「罪證有疑、利
    歸被告」原則，並非祇存在法院一般審判之中，而於判罪確
    定後之聲請再審，仍有適用，不再刻意要求受判決人（被告
    ）與事證間關係之新穎性，而應著重於事證和法院間之關係
    ，亦即祇要事證具有明確性，不管其出現係在判決確定之前
    或之後，亦無論係單獨（例如不在場證明、頂替證據、新鑑
    定報告或方法），或結合先前已經存在卷內之各項證據資料
    ，予以綜合判斷，若因此能產生合理之懷疑，而有足以推翻
    原確定判決所認事實之蓋然性，即已該當。申言之，各項新
    、舊證據綜合判斷結果，不以獲致原確定判決所認定之犯罪
    事實，應是不存在或較輕微之確實心證為必要，而僅以基於
    合理、正當之理由，懷疑原已確認之犯罪事實並不實在，可
    能影響判決之結果或本旨為已足。縱然如此，不必至鐵定翻
    案、毫無疑問之程度；但反面言之，倘無法產生合理懷疑，
    不足以動搖原確定判決所認定之事實者，仍非法之所許。至
    於事證是否符合明確性之法定要件，其認定當受客觀存在之
    經驗法則、論理法則所支配（最高法院104年度台抗字第125
    號裁定意旨參照）。又毒品危害防制條例第20條之1第1項第
    5款聲請重新審理規定，雖然未配合刑事訴訟法再審規定予
    以修正，且其中「發現確實之新證據」之法文和上揭新事證
    之規範文字略有不同，但涵義其實無異，應為相同解釋；從
    而，聲請人依憑其片面、主觀所主張之證據，無論新、舊、
    單獨或結合其他卷存證據觀察，綜合判斷之評價結果，如客
    觀上尚難認為足以動搖第二審確定裁定所認定之事實者，同
    無准許重新審理之餘地。
三、經查：
  ㈠聲請人前因施用第二級毒品案件，經臺灣基隆地方法院以109
    年度毒聲字第174號裁定令入勒戒處所觀察勒戒，因認聲請
    人有繼續施用毒品傾向，經同法院以110年度毒聲字第334號
    裁定令入戒治處所強制戒治，聲請人不服，提起抗告，經本
    院於民國110年7月29日以110年度毒抗字第1097號裁定駁回
    抗告確定等情，此有本院被告前案紀錄表及刑事裁定書在卷
    可參（見本院110年度毒抗字第1097號卷第39、40、45至51
    頁），首堪認定。
  ㈡本件聲請人於執行觀察、勒戒期間，經法務部○○○○○○○○附設
    勒戒所醫療人員評分結果，認：⑴前科紀錄與行為表現部分
    合計為38分（毒品犯罪相關司法紀錄為「11筆」計10分、首
    次毒品犯罪年齡為「20歲以下」計10分、其他犯罪相關紀錄
    為「4筆」計8分、入所時尿液毒品檢驗為「多種毒品反應」
    計10分，上開4項靜態因子合計為38分；所內行為表現之動
    態因子評定為「無」，計0分）；⑵臨床評估部分合計為27分
    ，（「有」多重毒品濫用，為安非他命、K他命計10分、「
    有」合法物質濫用，為菸計2分、使用方式為「無注射使用
    」計0分、使用年數為「超過1年」計10分，上開靜態因子合
    計為22分；精神疾病共病（含反社會人格）為「無」計0分
    、臨床綜合評估（含病識感、動機、態度、就醫意願）評定
    為「偏重」計5分，上開動態因子合計為5分）；⑶社會穩定
    度部分合計為5分（工作為「全職工作」計0分、家人藥物濫
    用為「無」計0分，上開靜態因子合計為0分；入所後家人是
    否訪視為「無」計5分、出所後是否與家人同住為「是」計0
    分，上開動態因子合計為5分）。以上⑴至⑶部分之總分合計
    為70分（靜態因子共計60分，動態因子共計10分），經綜合
    判斷為「有繼續施用毒品傾向」等情，有法務部○○○○○○○○附
    設勒戒處所出具之「有無繼續施用毒品傾向證明書」及「有
    無繼續施用毒品傾向評估標準紀錄表」各1份附卷可稽（見1
    10年度毒偵緝字第59號卷第101、103頁）。經核上述評估紀
    錄，除詳列各項靜態因子、動態因子之細目外，並定有各項
    配分、上限等具體標準，由醫師本於專門學識經驗，依據臨
    床實務及相關具體情節，評估聲請人之人格特質、臨床徵候
    、環境因素等所為之綜合判斷，具有實證依據及客觀評比標
    準，且各項分數之彙算亦無錯漏，總分已達法務部訂頒應評
    估為「有繼續施用毒品傾向」之標準。原確定裁定憑以認定
    聲請人觀察、勒戒後，認有繼續施用毒品傾向，依法令入戒
    治處所強制戒治，核屬有據，應予維持。
　㈢聲請人雖以上情提起本件重新審理之聲請。然查：
　1.「前科紀錄與行為表現」部分中之「入所時尿液毒品檢驗」
    之評分項目，分為「無毒品反應（0分）」、「一種毒品反
    應（5分）」及「多種毒品反應（10分）」，係以入所時尿
    液檢驗毒品反應之數量區分各評分項目，而「多種毒品反應
    」之選項，顯然係指除「無」毒品反應及「一種」毒品反應
    以外之情形，即二種毒品以上反應者，故聲請人入所尿檢既
    有二種毒品反應，自屬「多種毒品反應（計10分）」之選項
    ；又「臨床評估」部分中之「多重毒品濫用」之評分項目，
    僅有「無（0分）」、「有（10分）」兩選項，並非以單、
    雙或三種以上毒品濫用為區分，故聲請人既有施用安非他命
    、K他命，自屬「『有』多重毒品濫用（計10分）」之選項。
    則勒戒所醫療人員就上開兩個評分項目之計分結果，核無違
    誤之處，是聲請人徒憑己意所為之解釋，主張其應屬「雙重
    毒品反應」及「雙重毒品濫用」，並非「多種毒品反應」及
    「多重毒品濫用」，該兩項評分即應勾選無（0分）選項云
    云，顯有誤會，要無足採。
　2.又聲請人辯稱其入所後正逢疫情提升為三級警戒，禁止家屬
    接見期間，試問家人要如何前來訪視，此項計分是否無理？
    是否取消是項評估等節，縱認聲請人此部分主張可採而予以
    扣減，然依前述，聲請人綜合評估總分合計為70分，經扣除
    5分後，合計為65分，猶超過60分，仍符合「有繼續施用毒
    品傾向」之評定標準，從而，聲請人上開主張，顯不足以動
    搖原確定裁定認定之事實，無從採為有利於聲請人之認定。
四、綜上所述，原確定裁定以聲請人有繼續施用毒品之傾向，第
    一審法院依聲請，裁定令聲請人入戒治處所強制戒治，其期
    間為6個月以上，至無繼續強制戒治之必要為止，但最長不
    得逾1年，並無不合，而駁回聲請人之抗告，經核均無不合
    。聲請人未說明有何毒品危害防制條例第20條之1第1項第1
    至6款所示重新審理事由，亦未提出相關事證為佐，僅徒執
    前詞空言指摘原確定裁定不當，聲請人之聲請為無理由，應
    予駁回。
據上論斷，應依毒品危害防制條例第20條之1第4項前段，裁定如
主文。　　　　　
中　　華　　民　　國　　110 　年　　 9　　月　　16　　日
                  刑事第二十五庭審判長法　官  邱滋杉
                                      法　官  陳彥年
                                      法　官  黃翰義
以上正本證明與原本無異。
不得抗告。
                                      書記官  邱鈺婷
中　　華　　民　　國　　110 　年　　9 　　月　　17　　日